【裁判字號】    95,交聲,142
【裁判日期】    951018
【裁判案由】    聲明異議
【裁判全文】
臺灣嘉義地方法院交通事件裁定         95年度交聲字第142號
原處分機關  交通部公路總局嘉義區監理所嘉義市監理站
異  議  人  乙○○原名梁崑皇.
即受處分人
上列受處分人因違反道路交通管理處罰條例案件，對於交通部公
路總局嘉義區監理所嘉義市監理站95年6月13日所為之裁決（嘉
監義裁字第裁76-L00000000號、嘉監義裁字第裁76-L00000000號
裁決書），聲明異議，本院裁定如下：
    主  文
異議駁回。
    理  由
一、原處分機關略以：受處分人乙○○於民國95年2月22日9時50
    分許，騎乘車牌號碼BWO-618號重機車附載甲○○，在嘉義
    縣民雄鄉豐收村好收1-23號宿舍前，由北往南方向行駛左轉
    時，因轉彎車不讓直行車先行，違反道路交通安全規則肇事
    致甲○○受輕傷之違規事實，經嘉義縣警察局查獲舉發，受
    處分人於期限前到案陳述意見，該站遂於95年6月13日以嘉
    監義裁字第裁76-L00000000號，以受處分人違反道路交通管
    理處罰條例第48條第1項第6款、第63條第1項第1款之規定，
    裁處罰鍰新臺幣（下同）900元，並記違規點數1點；於同日
    以嘉監義裁字第裁76-L00000000號裁決書，以受處分人違反
    道路交通管理處罰條例第61條第3項之規定，裁處記違規點
    數3點，逾期則依違反道路交通管理事件統一裁罰標準表及
    裁決書處罰主文裁處，於法並無不合等語。
二、本件受處分人則以：案發時伊是從居處騎機車出來，出了大
    門之後，因伊準備要由西往東方向行駛，看到丙○的車子由
    東往西行駛而來，大約還離有5、60公尺，所以伊就把車子
    停下來車頭朝向東邊要讓他先過，因為路很小，伊車子是停
    在靠農田的水溝旁，伊沒有過失，伊是停在路邊被撞的，他
    開太快了所以才閃避不及撞到。機車受汽車撞擊後，人車、
    物品皆飛至數公尺外，其中電腦飛至數公尺水溝內，警方來
    到現場的時候，現場已有救護人員和路人，機車已經由人員
    移動並且站立，非第一時間發生之狀況，若依照片判斷會有
    損本人權益（照片中機車確實站立，代表車子經人為移動）
    。為證實本人靜止，並欲由西向東行駛，並且非判定的「轉
    彎車不讓直行車先行」此條文，本人提出聲明內容如下：
    a.汽車的左側保險桿毀損，煞車痕跡明顯偏南，且汽車正前
    方與右側燈完整無損，若本人因裁決所指，汽車受損點為何
    不在正前方或右側？至於本人靜止被撞，物品、人車等四處
    飛散，並非可由常理判定人、車、物應該落在何處才算合理
    。b.汽車車頭偏南方，且整個煞車痕也偏南，最重要的是，
    車頭左側保險桿毀損，若當時本人並非在路旁等待讓對方先
    過，對方的汽車所呈現的結果和現象會有種種的巧合嗎？c.
    對方提出和解，同時賠償本人所有損失，本人已接受道歉，
    如今接到違規通知單，覺得十分冤枉，且與事實不符。為此
    聲明異議，請求撤銷原處分。
三、按汽車駕駛人轉彎時，轉彎車不讓直行車先行，處新臺幣60
    0元以上1,800元以下罰鍰，併計違規點數1點。又汽車駕駛
    人，駕駛汽車違反道路交通安全規則，因而肇事致人受傷者
    ，記違規點數3點。道路交通管理處罰條例第48條第1項第6
    款、第63條第1項第1款、第61條第3項分別定有明文。
四、經查：
  (一)受處分人於95年2月22日9時50分許，騎乘車牌號碼BWO-618
    號重機車附載甲○○，在嘉義縣民雄鄉豐收村好收1-23號宿
    舍前，受處分人由北往南方向行駛左轉時，本應注意轉彎車
    應讓直行車先行，而當時情形天候晴，日間自然光線，柏油
    路面乾燥無缺陷，無障礙物，視距良好，並無不能注意之情
    事，適有丙○駕駛車牌號碼9426-EL號自用小客車由東向西
    直行而來，受處分人疏未注意讓丙○之直行車先行，而丙○
    行經未劃標線狹路，亦疏未減速慢行，作隨時停車之準備，
    且未靠右行駛，2車因而閃避不及，受處分人上揭機車左前
    車頭及左側車身，與丙○自用小客車左側車頭發生碰撞，使
    甲○○因而跌落地面等情，業據證人丙○於本庭調查時結證
    綦詳，另有道路交通事故現場圖、道路交通事故調查報告表
    (一)(二)、道路交通事故初步分析研判表各1份、道路交通事故
    照片6張、舉發違反道路交通管理事件通知單、裁決書各2份
    等附卷可稽。而受處分人之重機車於上揭時地，與丙○之自
    用小客車發生碰撞，甲○○因而受有頸椎撞傷、左肩撞傷、
    左腳踝瘀青腫漲擦傷、右手肘踝關節、右手小指頭、右腳踝
    受傷、背部有撞傷、右邊屁股瘀青之傷害一節，亦據受處分
    人於本庭調查時供述屬實，並經證人甲○○於警詢及本庭調
    查時證述明確。按汽車行至無號誌之交岔路口，轉彎車應暫
    停讓直行車先行，道路交通安全規則第102條第1項第2款定
    有明文。受處分人為汽車駕駛人，自應注意上揭規定，惟觀
    諸2車之碰撞位置、角度、車損情況、肇事後之相關位置，
    足認受處分人於上開交岔路口左轉時，未暫停讓丙○之直行
    車先行，2車因而閃避不及，致發生碰撞肇事。又案發當時
    天氣晴，日間自然光線，柏油路面乾燥無缺陷，無障礙物，
    視距良好，有道路交通事故調查報告表(一)及道路交通事故照
    片6張附卷可證，受處分人應無不能注意之情事，竟疏未注
    意以致肇事，造成甲○○受有上開傷害，其有過失甚明。且
    本件車禍事故經送台灣省嘉雲區車輛行車事故鑑定委員會鑑
    定後，鑑定結果認：受處分人駕駛重機車，自宿舍駛出，左
    轉車未暫停讓直行車先行，與丙○駕駛自用小客車，行經未
    劃標線狹路，未減速慢行，作隨時停車之準備，且未靠右（
    偏左）行駛，同為肇事原因，此有該會95年9月29日嘉雲鑑
    950583字第0955803665號號函附鑑定意見書1份在卷可稽。
    從而受處分人之過失行為與甲○○之傷害結果間，具有相當
    因果關係。受處分人於上揭時地騎乘重機車，因轉彎車不讓
    直行車先行，違反道路交通安全規則肇事致甲○○受輕傷之
    違規事實，堪予認定。
  (二)至證人甲○○於本庭調查時結證稱：當時其等看到有1台車
    由東往西開得很快過來，所以其等就由西往東方向停在靠近
    農田的水溝旁等他過去，但丙○開的車子有點歪不知道怎麼
    撞到其等，機車靠近前方的左邊被撞到云云，然受處分人係
    騎乘機車左轉未暫停讓直行車先行以致碰撞肇事，已詳如前
    述，故證人甲○○之證述核與事實不符，委無足採。是受處
    分人上開所辯，顯屬卸責之詞，尚難令人置信。原處分機關
    據以援引上開規定，裁處罰鍰900元，並記違規點數共4點，
    逾期則依裁決書處罰主文規定處罰，並無不當，本件異議為
    無理由，應予駁回。
五、據上論斷，應依道路交通管理處罰條例第87條第2項，道路
    交通案件處理辦法第19條，裁定如主文。
中    華    民    國    95    年    10    月    18    日
                    交通法庭  法  官  卓春慧
上列正本證明與原本無異。
如不服本裁定，應於裁定送達後5日內向本院提出抗告狀（應附
繕本）。
中    華    民    國    95    年    10    月    19    日
                              書記官  江芳耀


司法院資訊處製作；財團法人民間司法改革基金會備份。
